【裁判字號】    89,訴,2792
【裁判日期】    900116
【裁判案由】    誣告
【裁判全文】
臺灣高雄地方法院刑事判決                        八十九年度訴字第二七九二號
    公  訴  人  臺灣高雄地方法院檢察署檢察官
    被      告  甲○○
    選任辯護人  洪條根
                周君強
右列被告因誣告案件，經檢察官提起公訴（八十九年度偵字第一七四一二號），本院
判決如左：
    主  文
甲○○無罪。
    理  由
一、公訴意旨如起訴書所載（如附件）。
二、按犯罪事實應依證據認定之，無證據不得推定其犯罪事實。又不能證明被告犯罪
    者，應諭知無罪之判決，刑事訴訟法第一百五十四條、第三百零一條第一項前段
    分別定有明文。次按告訴人所訴事實，不能證明其係實在，對被訴人為不起訴處
    分確定者，是否構成誣告罪，尚應就其有無虛構誣告之故意以為斷，並非當然可
    以誣告罪相繩，又刑法第一百六十九條第一項之誣告罪，以意圖他人受刑事或懲
    戒處分，向該管公務員誣告為構成要件，故該項犯罪不特須指出其具體事實足以
    使人受刑事或懲戒處分，且須明知其虛偽，具有故意構陷之情形始能成立（最高
    法院五十九年台上字第五八一號、二十二年上字第三三六八號判例參照）。
三、本件公訴人認被吉甲○○涉犯刑法第一百七十條第一項之加重誣告罪嫌，無非以
    林貴英（即被告甲○○之妹，已死亡）於八十六年九月六日送醫時，其頭部並未
    見有任何傷痕，業經阮合醫院外科主治醫師莊永芳於核閱病歷資料後證述在卷，
    而林貴英頭部之圓形傷痕確因前二次顱部手術所留，有法務部法醫研究所民國八
    十七年十一月十一日之鑑定報告書一份在卷足憑，再被告申告被害人林煥連殺人
    未遂之犯罪事實，亦據檢察官於八十八年五月六日為不起訴處分，並經台灣高等
    法院檢察署檢察長於八十八年八月四日駁回再議確定等情為其論據。訊據被告甲
    ○○堅決否認有誣告行為，辯稱：伊妹妹（指林貴英）的頭部有外傷，伊妹妹只
    跟伊父親同住，且伊父親有暴力習慣，且證人乙○○（即死者林貴英之女）也曾
    證稱伊媽媽為了二百多萬元，被爺爺林煥連打的等語。
四、經查：被告甲○○固於八十七年二月九日向台灣高雄地方法院檢察署申告被害人
    林煥連殺人未遂之犯罪事實，然八十六年九月六日晚上林貴英確有身體不適昏迷
    ，且吐血不止送醫之情事，此業經證人乙○○於本院審理時到庭證述屬實，被害
    人林煥連於偵查中亦陳稱有此事實，又死者林貴英之頭部於八十六年六月二十日
    確曾於高雄阮綜合醫院頭部開刀而留有圓形傷痕，亦有法務部法醫研究所前揭鑑
    定報告書載明無訛，而被告甲○○並非醫學方面之專業人士，在見到其妹林貴英
    無端口吐鮮血，且頭部有傷痕，加以死者有二百萬存款，均遭林煥連解約提領之
    情形下，懷疑其父親即被害人林煥連涉嫌毆打其妹林貴英，並無違常情，此由檢
    察官對此尚請法務部法醫研究所為林貴英之死因鑑定可知。又證人乙○○於偵查
    中被問及母親林貴英因何變成植物人時亦曾證稱：「為了二百萬元，是被爺爺林
    煥連打的。」（見八十七年四月十七日偵查筆錄），復於本院審理時證稱：「我
    隔了好幾天去看我母親，他已經成了植物人，但是還有反應，我阿姨（指被告甲
    ○○）有用紙寫是否要告外公，我媽媽就拉我阿姨，我媽媽那時已經不會說話，
    我阿姨就問我是否要告，我說要告。」等語（見本院九十年一月三日筆錄），亦
    足見被告甲○○之懷疑，並非無端。再者，被告於偵查及本院審理中，亦均供稱
    非親眼目賭林煥連毆打死者林貴英，是其申告林煥連毆打林貴英之事實，係本於
    前述之懷疑所為，並無積極證據證明被告甲○○係明知而虛構事實加以構陷林煥
    連。揆諸前開法條規定及判例說明，自應為被告甲○○無罪之諭知。
據上論斷，應依刑事訴訟法第三百零一條第一項，判決如主文。
中      華      民      國      九十      年      一      月    十六    日
                                  臺灣高雄地方法院刑事庭
                                      法  官    吳  宏  榮
右正本證明與原本無異。
如不服本判決，應於判決送達後十日內，向本院提出上訴狀。
                                      書記官    呂  怜  勳
中      華      民      國      九十      年      一      月    十六    日


司法院資訊處製作；財團法人民間司法改革基金會備份。
